臺灣高等法院刑事判決　　　　　　　 100年度上訴字第3601號
上　訴　人
即　被　告　蔡倩玉
上列上訴人即被告因違反毒品危害防制條例案件，不服臺灣板橋
地方法院100 年度訴字第1709號，中華民國100 年10月13日第一
審判決（起訴案號：臺灣板橋地方法院檢察署100 年度毒偵字第
392 6 號），提起上訴，本院判決如下：
    主  文
上訴駁回。
    理  由
一、按依刑事訴訟法第350 條、第361 條、第362 條、第367 條
    規定，不服地方法院之第一審判決而上訴者，須提出上訴書
    狀，並應敘述具體理由，此為上訴必備之程式；其所提出之
    書狀未敘述上訴理由，或僅曾以言詞陳述上訴理由者，均應
    於上訴期間屆滿後20日內補提理由書於第一審法院。第一審
    法院經形式審查，認逾期未補提上訴理由者，應定期間先命
    補正；逾期未補正者，為上訴不合法律上之程式，應以裁定
    駁回。倘已提出上訴理由，但所提非屬具體理由者，則由第
    二審法院以上訴不合法律上之程式，判決駁回。而所謂具體
    理由，必係依據卷內既有訴訟資料或提出新事證，指摘或表
    明第一審判決有何採證認事、用法或量刑等足以影響判決本
    旨之不當或違法，而構成應予撤銷之具體事由，始克當之（
    例如：依憑證據法則具體指出所採證據何以不具證據能力，
    或依憑卷證資料，明確指出所為證據證明力之判斷如何違背
    經驗、論理法則）；倘僅泛言原判決認定事實錯誤、違背法
    令、量刑失之過重或輕縱，而未依上揭意旨指出具體事由，
    或形式上雖已指出具體事由，然該事由縱使屬實，亦不足以
    認為原判決有何不當或違法者（例如：對不具有調查必要性
    之證據，法院未依聲請調查亦未說明理由，或援用證據不當
    ，但除去該證據仍應為同一事實之認定），皆難謂係具體理
    由，俾與第二審上訴制度旨在請求第二審法院撤銷、變更第
    一審不當或違法之判決，以實現個案救濟之立法目的相契合
    ，並節制濫行上訴（最高法院97年度台上字第892 號刑事判
    決意旨參照）。
二、本件被告蔡倩玉上訴意旨略以：被告因長期服用精神科憂鬱
    症口服藥長達10年，精神狀況不穩定，現已知錯，已自行至
    醫院治療替代療法，請暫緩刑期云云。
三、本院查：
（一）、被告蔡倩玉基於施用第一級毒品海洛因之犯意，於民國
        （以下同）100 年5 月5 日至臺灣板橋地方法院（下簡
        稱板橋地院）檢察署觀護人室接受採尿前回溯26小時內
        之某時，在其位於新北市○○區○○路1 段57號4 樓住
        處，以將海洛因置入注射針筒施打手臂之方法，施用第
        一級毒品海洛因1 次，業據被告蔡倩玉於原審審理時坦
        承不諱（原審卷第55頁反面、56頁），且被告於100 年
        5 月5 日至板橋地院檢察署觀護人室接受採尿，其尿液
        檢體送驗結果，呈鴉片類之陽性反應乙節，此有臺灣板
        橋地方法院檢察署受保護管束人（被告）尿液檢體監管
        紀錄表、臺灣尖端先進生技醫藥股份有限公司100 年5
        月24日濫用藥物檢驗報告各1 份附卷可稽（見100 年度
        毒偵字第3926號偵查卷第1 頁至第4 頁）。
（二）、查海洛因經注射或吸入人體後，約80% 於24小時內自尿
        中排出，一般而言，尿液中能否驗出嗎啡陽性反應與其
        投與量、投與途徑、採尿時間、個人體質及檢測方法之
        靈敏度有關，國外曾有文獻報導注射6 毫克之海洛因鹽
        酸鹽，其代謝物嗎啡之平均可檢出時限約為26小時，經
        行政院衛生署藥物食品檢驗局分別以81年9 月8 日（81
        ）藥檢壹字第8114885 號函述綦詳。是被告上開採尿送
        驗結果，既呈鴉片類之陽性反應，足以擔保其自白與事
        實相符。至於被告施用第一級毒品之確切時間，雖因其
        不復記憶而無從查悉，惟依上揭說明，堪認應係於100
        年5 月5 日至板橋地院檢察署觀護人室接受採尿前回溯
        26小時內之某時所施用者無疑。
（三）、又被告前因施用毒品案件，經板橋地院以裁定送觀察、
        勒戒後，認有繼續施用毒品之傾向，再經該院以裁定令
        入戒治處所施以強制戒治，已於96年5 月23日執行完畢
        釋放，並由臺灣板橋地院檢察署檢察官為不起訴處分確
        定等情，此有本院被告前案紀錄表在卷足憑（原審卷第
        70頁；本院卷第31頁背面）。嗣被告又因迭犯施用毒品
        案件，經板橋地院以：1.97年度訴字第4325號判處有期
        徒刑 7 月確定。2.98年度訴字第1618號判處有期徒刑7
        月、7 月，定應執行刑為有期徒刑1 年確定。3.98年度
        簡字第18 23 號判處有期徒刑6 月確定。4.98年度訴字
        第2148號判處有期徒刑7 月，嗣經本院以98年度上訴字
        第30 31 號判決駁回上訴確定；上開各案嗣經板橋地院
        以98年度聲字第4667號裁定應執行有期徒刑1 年7 月確
        定，於99年11月18日縮刑假釋出監（本院卷第27頁至第
        29頁，本院被告前案紀錄表所示）。被告於96年5 月23
        日強制戒治執行完畢釋放後5 年內，復犯本案施用第一
        級毒品罪，自應依法訴追處罰。
（四）、綜上所述，本案事證明證，被告犯行應堪認定。
（五）、按海洛因係屬毒品危害防制條例第2 條第2 項第1 款所
        定之第一級毒品。核被告蔡倩玉所為，係犯毒品危害防
        制條例第10條第1 項之施用第一級毒品罪。其持有第一
        級毒品海洛因之低度行為，為施用之高度行為所吸收，
        不另論罪。原審審酌被告前因施用毒品，曾接受強制戒
        治之執行完畢，獲有不起訴處分之寬典，且迭經論罪科
        刑，目前仍在假釋期間內，仍不思戒除惡習，再次漠視
        法令而犯本罪，非但戕害自我身心健康，對於社會風氣
        、治安亦潛有相當危害，惟念其施用毒品所生惡害，實
        以自戕身心健康為主，對於他人生命、身體、財產等法
        益，尚無重大明顯之實害，兼衡其素行狀況、犯罪之動
        機、目的、手段及於原審審理時坦承犯行，犯罪後之態
        度尚佳等一切情狀，對於被告判處有期徒刑9 月各等情
        ，業已詳敘其所憑證據、認定理由及量刑依據。從形式
        上觀察，原審判決已敘明審酌刑法第57條所列事項之理
        由，並無認定事實錯誤、量刑瑕疵或違背法令之情形。
（六）、被告提起上訴，其上訴意旨僅泛稱其本人因長期服用精
        神科憂鬱症口服藥長達10年，精神狀況不穩定，現已知
        錯，已自行至醫院治療替代療法，請暫緩刑期云云，顯
        非依據卷內訴訟資料或提出新事證，具體指摘或表明第
        一審判決有何足以影響判決本旨之不當或違法，而構成
        應予撤銷之具體事由，與刑事訴訟法第361 條第2 項所
        稱「具體理由」，尚非相當。揆諸上開說明，被告上訴
        應認違背刑事訴訟法第361 條第2 項「上訴書狀應敘述
        具體理由」之規定，依同法第367 條前段規定，應以判
        決駁回上訴，並不經言詞辯論為之。
四、據上論斷，應依刑事訴訟法第367 條前段、第372 條，判決
    如主文。
中    華    民    國   100    年     12   月   13     日
                  刑事第十五庭審判長法  官  沈宜生
                                    法  官  吳炳桂
                                    法  官  陳坤地
以上正本證明與原本無異。
如不服本判決，應於收受送達後10日內向本院提出上訴書狀，其
未敘述上訴之理由者並得於提起上訴後10日內向本院補提理由書
（均須按他造當事人之人數附繕本）「切勿逕送上級法院」。
                                    書記官  梁駿川
中    華    民    國   100    年    12    月    16    日